臺灣高雄地方法院民事判決　　　　　　　　94年度簡字第10號
原　　　告　甲○○
被　　　告　丙○○
　　　　　　乙○○
當事人間請求損害賠償事件，原告於第二審刑事訴訟提起附帶民
事訴訟（93年度簡上附民字第66號詐欺案件），經刑事庭移送前
來，本院於民國94年10月14日言詞辯論終結，判決如下：
  主  文
被告應連帶給付原告新台幣壹拾玖萬玖仟玖佰捌拾元，及自民國
94年1 月10日起至清償日止按週年利率5%計算之利息。
訴訟費用由被告連帶負擔。
本判決得假執行。
  事實及理由
甲、程序方面：
一、按因犯罪受損害之人於刑事訴訟程序得附帶提起民事訴訟，
    對被告及依民法負賠償責任之人請求回復其損害，刑事訴訟
    法第487 條第1 項定有明文。本件原告起訴主張因被告乙○
    ○與丙○○共同詐欺之事實，故請求賠償新台幣（下同）19
    9,980 元，而被告乙○○之刑事責任已經判決確定，被告乙
    ○○雖因移送台灣高雄少年法院審理並未經刑事起訴，惟依
    民法第185 條規定，其不得謂非應負賠償責任之人，揆諸前
    開說明，原告對於未經刑事起訴之被告乙○○提起附帶民事
    訴訟，自屬合法，應予敘明（最高法院71年台附字第5 號、
    73 年 台附字第66號判例參照）。
二、被告均經合法通知，無正當理由未於言詞辯論期日到場，經
    核無民事訴訟第386 條各款所列情形，爰依原告聲請，由其
    一造辯論而為判決。
乙、實體方面：
一、原告主張：伊於民國91年11月12日因經營生意須資金證明，
    乃透過友人簡寶春介紹與自稱為劉欣怡之人聯絡，劉欣怡佯
    稱可辦理貸款業務為由，致伊不疑有詐而陷於錯誤，將帳戶
    內之存款各99,990元，分別匯至幫助劉欣怡犯詐欺罪之被告
    丙○○及乙○○在鳳山市○○○路郵局所開立，帳號為0000
    000000000 號、00000000000000號帳戶內，共計受有199,98
    0 元之損害。為此爰依民法侵權行為之法律關係，聲明：(一)
    被告應連帶給付199,980 元及自91年11月12日起至清償日止
    ，按週年利率5%計算之利息。(二)願供擔保請准為假執行之宣
    告。
二、被告分別辯稱：
(一)、被告丙○○陳稱：伊已因本件刑事案件被判處有期徒刑三月
    執行完畢，故毋須再負擔民事賠償。
(二)、被告乙○○則以：伊係因找工作時，老闆表示領薪水須使用
    帳戶，才提供帳戶供他人使用，並未取得任何代價，並無幫
    助詐欺。
    等語資為抗辯，故均聲明：原告之訴駁回。
三、得心證之理由：
(一)、原告主張於91年11月12日經友人簡寶春介紹與訴外人劉欣怡
    聯絡，劉欣怡佯稱可辦理貸款業務為由，致其不疑有詐而陷
    於錯誤，將帳戶內之存款，匯至被告丙○○及乙○○在鳳山
    市○○○路郵局所開立，帳號分別為00000000000000號、00
    00 000000000號帳戶內各99,990元之事實，為被告所不爭執
    ，並有鳳山郵局開戶基本資料、查詢存簿變更資料各1 份、
    客戶歷史交易清單及自動櫃員機交易明細表各2 份在卷可稽
    ，且為被告所不爭，堪信為真實。
(二)、被告乙○○執前詞置辯，惟其對於何以提供帳戶予他人使用
    之原因，參諸其警詢時之供詞稱：我於90年左右在鳳山大統
    百貨公司前以3,000 元將帳戶賣給某不知名之男子等語，已
    見其辯詞與警詢時所述不符，難認為可採，質諸被告乙○○
    何以先後陳述不符之原因，則謂：那是警察嚇唬我云云。但
    觀諸其於台灣高雄少年法院審理中陳稱：我在鳳山大統那邊
    將郵局存摺、印章交給對方，對方拿3,000 元給我，我坦承
    幫助詐欺之罪等語（詳見該法院94年度少護字第171 號審理
    卷宗第31頁至第32頁及第38頁），足證被告乙○○於警詢及
    台灣高雄少年法院審理中所陳，以3,000 元出售在鳳山市○
    ○○路郵局所開立之0000000000000 號帳戶之語，係基於任
    意性陳述，核與經驗法則相符，堪信為真。
(三)、次查，金融存款帳戶事關存戶個人財產權益之保障，存摺係
    個人資金往來情形之紀錄，衡情除非本人或與本人具有一定
    程度之信任關係者，始得持有使用，焉有將之挪以作流通商
    品之用。況依普通常識之認知，廣泛收購帳戶者，多係基於
    隱身犯罪之後，欲保有犯罪所得且避免被偵查機關查獲而有
    使用之需求；且現今社會現況詐欺事件層出不窮，詐欺集團
    須賴廣泛的使用他人帳戶，以遂行前開目的，被告具有普通
    之知識經驗，自屬知之甚稔，惟其等竟異常的將非屬流通標
    的之帳戶出售予不知名人，進而造成原告遭詐騙之款項分別
    匯入上開帳戶之結果，渠等提供詐騙集團收受犯罪所得之助
    力，故被告所為自屬幫助他人不法侵害原告之財產權至明。
(四)、按數人共同不法侵害他人之權利者，連帶負損害賠償責任；
    幫助人視為共同行為人，民法第185 條定有明文。而共同正
    犯之意思聯絡，原不以數人間直接發生者為限，即有間接聯
    絡者，亦包括在內，如甲分別邀約乙、丙犯罪，雖乙、丙間
    彼此無直接聯絡，亦無礙其為共同正犯之成立，最高法院73
    年台上字第2616號判例參照。本件被告各將上開帳戶出售予
    某不名的男子，嗣由某自稱為劉欣怡者，以詐術致原告前往
    桃園市彰化銀行提款機，將其帳戶內存款各99,990元，分別
    於91年11月12日12時29分及同日12時31分匯入前揭被告所開
    立之帳戶內，除為兩造所不爭外，並觀諸前開自動櫃員機交
    易明細表即知。揆諸上開說明，被告雖分別出售其帳戶予不
    詳姓名年籍男子，再由該男子交付予某自稱為劉欣怡之女子
    向被告實施詐術，從而該男子及自稱為劉欣怡之人自屬共同
    正犯。被告分別幫助共同不法侵害原告權利之人，依法自應
    視為共同行為人，從而原告請求渠等連帶負損害賠償責任，
    自屬有據。
(五)、末按，負損害賠償責任者，除法律另有規定或契約另有訂定
    外，應回復他方損害發生前之原狀，因回復原狀而應給付金
    錢者，自損害發生時起，加給利息，民法第213 條第1 項及
    第2 項分別定有明文。故原告請求被告給付自損害發生時起
    （即91年11月12日）起，至清償日止按週年利率5%計算之利
    息，於法尚無不合，自應准許。
(六)、綜上所述，原告基於共同侵權行為之法律關係，請求被告連
    帶給付199,980 元，及自93年11月12日起至清償日止按週年
    利率5%計算之利息，為有理由，應予准許。
(七)、本件係命被告給付未逾500,000 元之判決，應依職權宣告假
    執行。原告聲明願供擔保請准為假執行之宣告，僅為促使本
    院職權之發動，毋庸另予准駁，附此敘明。
四、據上論結，本件原告之訴為有理由，依民事訴訟法第436 條
    第2 項、第385 條第1 項前段、第85條第2 項、第389 條第
    1 項第5 款，判決如主文。
中　　華　　民　　國　　94　　年　　10　　月　　28　　日
                  民事鳳山分庭審判長法　官  王伯文
                                    法  官  陳億芳
                                    法  官　李代昌
本判決不得上訴。
上正本係照原本作成。
中　　華　　民　　國　　94　　年　　10　　月　　28　　日
                                    書記官　林豐富
